臺灣高等法院臺中分院刑事判決　　　　　　　　　九十年度上更(一)字第四二三號
　　上　訴　人
　　即　被　告　甲○○
　　指定辯護人　本院公設辯護人　丙○○
右上訴人因竊盜案件，不服臺灣南投地方法院九十年度交訴字第七號中華民國九十年
四月二十四日第一審判決（起訴案號：臺灣臺中地方法院檢察署九十年度偵字第一八
二號；八十九年度偵緝字第一三七、一三九號），提起上訴，案經最高法院發回更審
，本院判決如左：
    主      文
原判決關於竊盜及定應執行刑部分均撤銷。
甲○○竊盜，因脫免逮捕，而當場施以強暴，累犯，處有期徒刑參年陸月。
    事      實
一、甲○○於民國八十六年間曾因違反麻醉藥品管理條例之罪，經臺灣南投地方法院
    判處有期徒刑八月，於八十六年十月二十九日經本院駁回上訴確定，八十七年八
    月十九日縮短刑期執行完畢，仍不知悔改。
二、甲○○於八十八年十一月六日十七時三十分許，駕駛租用之車牌號碼ＢＢ─三一
    六二號自用小客車搭載嚴仁村，途經南投縣草屯鎮○○路水利會前，發現丁○○
    所有車牌號碼ＲＪ─四一四七號自用小貨車上置有發電機及抽水機各一台，竟基
    於共同意圖為自己不法所有而竊取該發電機及抽水機之犯意聯絡（嚴仁村部分業
    經原審以八十八年度訴字第三二四號判決確定），二人隨即下車，分別由嚴仁村
    搬運發電機，甲○○搬運抽水機下車，而竊盜得手，並合力將發電機搬上上開Ｂ
    Ｂ─三一六二號自用小客車行李箱，正欲綁牢之際，被上開發電機及抽水機之所
    有人丁○○當場發現而呼叫抓賊，二人唯恐被逮捕，急忙上車，由甲○○駕車搭
    載嚴仁村逃離現場。丁○○則唯恐甲○○等逃脫，情急下跳上該車後車箱。甲○○駕車搭載嚴仁村沿南投縣草屯鎮○○路由北勢里往草屯方向逃逸，因見丁○○
    趴在後車廂上，甲○○乃一路蛇行，企能擺脫丁○○，途經玉屏路與北新巷口約
    十公尺處，因見無法甩脫丁○○，甲○○乃緊急踩腳煞車，並拉手煞車，而以此
    強暴之手段，將丁○○摔落地面，甲○○並因而失控跨越分向線，衝撞對向路邊
    電線桿後衝向路旁田裏，左前車輪卡進田裏，右前車頭則擦撞迎面由乙○○所騎
    乘車牌號碼ＵＤＩ─００二號輕機車右後方護板，乙○○及乘坐該機車前座之其
    子魏誌男（一歲餘）連同機車均倒地，乙○○受有右腕部內側挫裂傷、右小腿前
    部挫裂傷等傷害。甲○○、嚴仁村肇事停車後，嚴仁村往車後作勢要打丁○○，
    嗣甲○○見丁○○攜有工作用之刀子，即高喊離開，甲○○乃往路旁田地、嚴仁
    村亦往道路分頭逃離現場（甲○○所犯遺棄罪部分，業經判處有期徒刑十月確定
    ）。嗣於八十八年十一月八日十一時許，為警在南投縣草屯鎮○○路四九四號前
    查獲嚴仁村，並循線查悉上情。
三、案經南投縣警察局草屯分局報請台灣南投地方法院檢察署檢察官偵查起訴。
    理      由
一、訊據上訴人即被告甲○○（以下簡稱被告）固坦承於右揭時地駕車搭載共犯嚴仁
    村前往南投縣草屯鎮水利會前，二人隨即下車，分別由嚴仁村搬運發電機，被告
    搬運抽水機下車，並合力將發電機搬上上開ＢＢ─三一六二號自用小客車行李箱
    ，正欲綁牢之際，被丁○○當場發現，而呼叫抓賊，嗣丁○○跳上該車後車箱，
    被告仍一路行駛，迨至南投縣草屯鎮○○路與北新路口，乃踩腳煞車，並拉手煞
    車，致丁○○掉落地面之事實不諱（見本院更一卷第二十九頁），然矢口否認係
    為脫免逮捕，而故為煞車，辯稱：因丁○○趴在車子，喊抓賊並搖動車子，伊方
    向盤抓不穩，又非常緊張，不知所措，所以才踩煞車，並拉手煞車，伊當時是要
    把車子停好，並無傷害丁○○之意思云云。惟查，案發當天被告駕駛自小客車搭
    載嚴仁村至南投縣草屯鎮○○路時，看到丁○○之車上有發電機及抽水機，被告
    與嚴仁村即動手竊取，發電機係嚴仁村搬下車，當被告與嚴仁村二人將發電機從
    貨車上搬到上述自小客車之行李箱時，被丁○○發現，被告等立刻上車，駕車逃
    逸，但丁○○亦跳上行李箱，沿途喊「抓賊」，嚴仁村即告訴被告此情形，當車
    行駛至玉屏路附近草屯療養院時，被告即將手煞車拉起，企圖將丁○○拋下後行
    李箱等情，業據共犯嚴仁村於警訊、偵查及本院前審調查時供述甚詳（見臺灣南
    投地方法院檢察署八十九年度他字第五三二號卷第一０二頁背面，偵字第一九五
    九號卷第二十六頁，偵字第一六三三號卷第五十四頁背面、五十五頁正面，本院
    九十年度交上訴字第一０一八號卷第二十九頁），核與丁○○於本院調查時證稱
   ：「當時我發現被告等人行竊我的物品，就喊賊，並追趕他們．．．被告知道我
    趴在他們的車子，他們將車子開了約二百公尺，沿途我趴在車上有喊賊，並搖動
    車子，被告蛇行駕駛，後來緊急煞車，我才掉下車子等語相符（見本院更一卷第
    三十頁）。綜上觀之，被告明知丁○○趴在後車箱，猶沿途蛇行駕駛，並緊急煞
    車，考其用意，應如共犯嚴仁村所述，係「企圖將丁○○拋下後行李箱」無疑，
    本件事證明確，被告所辯無非卸責之詞，不足採信，其犯行洵堪認定。
二、公訴人雖認被告之竊盜行為，尚屬未遂。惟查被告與共犯嚴仁村二人已將抽水機
    及發電機自丁○○之自用小貨車上搬至地面，並合力將發電機搬至ＢＢ─三一六
    二號自小客車行李箱內，已據被告供述如前，核與丁○○於警局初訊時陳稱：「
    ．．．我正準備要回家，我發現二名竊嫌已將我自小貨車上的抽水機搬至地面，
    竊嫌知道已被我發現，我直喊抓賊．．．」（見臺灣南投地方法院檢察署八十九
    年度偵字第一九五九號偵查卷第二十一頁）等語相符。雖丁○○於原審審理時改
    稱：被告與嚴仁村已將發電機及抽水機搬至自小客車內等語（見原審卷第三十三
    頁），惟丁○○於警局初訊時所為之陳述，與被告之供詞相符，應以其於警局初
    訊時之陳述為可採。至共犯嚴仁村於警、偵訊中雖僅供稱已將發電機搬至ＢＢ－
    三一六二號之自小客車行李箱內，而未曾敘及有竊取抽水機之部分（見上述他字
    第五三二號卷第一０二頁背面，偵字第五一七號卷第三十三頁背面，偵字第一六
    三三號卷第五十四頁背面，偵字第一九五九號卷第十八頁正面）。惟共犯嚴仁村
    當時係負責竊取發電機，抽水機部分則由被告搬運等情，除據被告於本院調查中
    供認不諱（見本院更一卷第二十九頁）外，另參酌共犯嚴仁村於警訊時所供：「
    （問：發電機是何人搬下ＲＪ－四一四七號自小貨車？抽水機係何人搬下ＲＪ－
    四一四七號自小貨車）發電機是我搬下ＲＪ－四一四七號自小貨車，抽水機不是
    我搬的」（見上述偵字第一九五九號卷第二十六頁）等語，亦可推知，是嚴仁村
    於警、偵訊中顯係就自己所為之部分而為供述，而未敘及被告竊取抽水機之部分
    。本件被告與嚴仁村應係已將發電機搬至自小客車之行李箱內，並將抽水機搬至
    地面，而竊取既遂無疑，公訴人認僅達未遂，似有未合。
三、按刑法所謂之「當場」，並不以未離開竊盜之場所為限，即雖已離去場所，而係
    實施竊盜之際，經人查覺，即相隨追逐，始終未脫離追逐者視線之場合，仍不失
    為現場；另所謂之「強暴」，係指逞強施暴  亦即對於他人之身體，施予直接或
    間接之有形不法攻擊。查被告竊取丁○○上述物品時，即為丁○○查覺，並一路
    趴在自小客車之後行李箱，追逐被告，被告始終均未脫離丁○○之視線，而被告
    以蛇行及緊急煞車之方式，欲甩脫丁○○，終致丁○○掉落車下，亦屬對丁○○
    施以有形之不法攻擊，是核被告所為，係犯刑法第三百二十九條之準強盜罪，應
    依同法第三百二十八條第一項強盜既遂罪論處。公訴人雖認被告所為，係犯同法
    第三百二十條第三項、第一項之竊盜未遂罪，惟查被告於竊盜既遂後，為脫免逮
    捕，確有當場對丁○○施強暴等情，前已述及，是被告所為應係犯準強盜罪，而
    非竊盜未遂罪，公訴人之起訴法條似有未洽，應予變更。被告與嚴仁村就上開竊
    盜罪，雖有犯意聯絡及行為分擔，而為共同正犯，惟被告另為脫免逮捕，而當場
    施以強暴，即應論以刑法第三百二十九條之準強盜罪，不再論以竊盜罪。另被告
    曾有如事實欄所示之犯罪，經執行完畢，五年內再犯本件有期徒刑以上之罪，為
    累犯，應依刑法第四十七條規定加重其刑。原審以被告罪證明確，予以論罪科刑
    ，固非無見，惟原審未認定被告與嚴仁村係如何分擔竊盜行為，及抽水機僅搬至
    地面，尚未搬至ＢＢ─三一六二號自小客車行李箱內，又未審酌被告係因丁○○
    始終緊追在後，唯恐被逮捕而當場施以強暴，應論以準強盜罪，均有未洽。被告
    上訴意旨空言否認犯行，雖無理由，但原判決既有上開可議之處，仍應予撤銷改
    判。爰審酌被告之素行、犯罪之動機、手段、犯後猶飾詞卸責等一切情狀，量處
    如主文所示之刑。
據上論斷，依刑事訴訟法第三百六十九條第一項前段、第三百六十四條、第三百條、
第二百九十九條第一項前段，刑法第三百二十八條第一項、第三百二十九條、第四十
七條，判決如主文。
本案經檢察官戊○○到庭執行職務。
中      華      民      國      九十一  年      一      月      十一    日
                                臺灣高等法院臺中分院刑事第十庭
                                      審判長法  官　林　照　明
                                            法　官　盧　江　陽
                                            法　官　蔡　名　曜
右正本證明與原本無異。
如不服本判決應於收受送達後十日內向本院提出上訴書狀，其未敘述上訴之理由者並
得於提起上訴後十日內向本院補提理由書（均須按他造當事人之人數附繕本）。
                                            書記官　許  哲  禎
中      華      民      國      九十一  年      一      月      十四    日
刑法第三百二十八條
意圖為自己或第三人不法之所有，以強暴、脅迫、藥劑、催眠術或他法，至使不能抗
拒，而取他人之物或使其交付者，為強盜罪，處三年以上十年以下有期徒刑。
以前項方法得財產上不法之利益或使第三人得之者亦同。
犯強盜罪因而致人於死者，處死刑或無期徒刑，致重傷者，處無期徒刑或七年以上有
期徒刑。
第一項及第二項之未遂遂犯罰之。
預備犯強盜罪者，處一年以下有期徒刑、拘役或三百元以下罰金。
刑法第三百二十九條
竊盜或搶奪，因防護贓物、脫免逮捕或湮滅罪證而當場施以強暴、脅迫者、以強盜論
。
                                                                        Ｉ
